臺灣板橋地方法院刑事判決　　　　　　　　　　　　九十二年度交易字第六六三號
　　公　訴　人　臺灣板橋地方法院檢察署檢察官
　　被　　　告　甲○○
右列被告因過失傷害案件，經檢察官提起公訴（九十二年度偵字第一八○○八號），
本院依簡式審判程序判決如左：
    主  文
甲○○因過失傷害人，處有期徒刑參月，如易科罰金，以參佰元折算壹日。
    事  實
一、甲○○於民國九十二年六月十九日上午十一時四十分許，駕駛祥福公司所有之車
    號ＨＬ─九○○六號自用小客貨車，沿臺北縣板橋市○○路，由東往西方向行駛
    ，途經同縣市○○路華江水門前時，原應注意汽車在市區道路行駛，行車速度不
    得超過時速五十公里，亦應注意在劃有分向限制線之路段，不得駛入來車之車道
    內，且當時天氣晴朗、日間有自然光、視距良好、路面乾燥、無缺陷及障礙物，
    復無不能注意之情事，竟疏未注意而以時速六十公里之速度超速行駛，復為超車
    而率爾在劃有分向限制線之路段，貿然駛入來車之車道內。適對向車道上恰有莊
    健忠騎乘車號ＭＤＱ─八四九號之重型機車，沿前開環河路由西往東方向行駛，
    途經上開地點，忽見甲○○所駕小客貨車超速又逆向駛入其車道，因閃避不及而
    人車倒地，致莊健忠受有左側近端股骨粉碎性骨折之傷害。嗣甲○○於肇事後，
    與被害人莊健忠共同委託他人向警方報案，而自首其本人駕車致人受傷之犯行。
二、案經被害人莊健忠訴由臺北縣政府警察局海山分局報請臺灣板橋地方法院檢察署
    檢察官偵查起訴。
    理  由
一、右揭事實，業據被告甲○○於警訊、偵查及本院審理中均坦承不諱，核與告訴人
    莊健忠所指訴之情節大致相符，並有道路交通事故現場圖、現場草圖、道路交通
    事故補充資料表、板橋醫院驗傷診斷書各一紙、道路交通事故調查報告表二紙、
    肇事現場及車損照片十幀在卷可稽，堪認被告所為不利於己之自白與事實相符。
二、按汽車在市區道路行駛時，行車速度不得超過時速五十公里；又在劃有分向限制
    線之路段，不得駛入來車之車道內，道路交通安全規則第九十三條第一項第一款
    、第九十七條第二款分別定有明文。被告駕駛汽車，自應注意上開交通安全規定
    ，且依卷附道路交通事故調查表所載，肇事當時天氣晴朗、日間有自然光、視距
    良好、路面乾燥、無缺陷及障礙物，復無不能注意之情事，詎被告意疏於注意，
    貿然於市區道路上以時速六十公里之速度超速行駛，並跨越分向限制線駛入來車
    車道，以致肇事，使告訴人受有前開傷害，被告之過失行為與告訴人所受傷害間
    ，顯有相當因果關係。據此，本案事證明確，被告犯行堪以認定。
三、核被告所為，係犯刑法第二百八十四條第一項前段之過失傷害罪。公訴意旨雖以
    被告係受雇於祥福橡膠模具有限公司（下稱祥福公司），負責送貨工作，為執行
    駕駛業務之人，而認其所為係犯刑法第二百八十四條第二項前段之業務過失傷害
    之罪，然按按刑法上所謂業務，係指本人直接所選擇日常生活上所執行之職業事
    務而言，換言之，須以反覆實行同種類之行為為目的之社會活動，始得謂為業務
    ，若偶一為之而無持續性，即難謂為從事業務之人，最高法院五十六年度台上字
    第二三二九號、七十三年度台上字第五九一七號判決意旨可資參照。本件被告固
    係受雇於祥福公司，案發時亦係駕駛祥福公司之車輛而肇事，然依證人即該公司
    負責人乙○○到庭所述：「我們是針對橡膠所做的模子，所以專門做橡膠的模具
    ，專門開模：：我負責業務及送貨：：ＣＮＣ就是電腦洗床，甲○○是ＣＮＣ操
    作」（參見本院九十三年二月四日審判筆錄第四頁）等語觀之，被告平日所負責
    之業務應係操作ＣＮＣ，尚難認係以駕駛車輛作為其主要業務或附隨業務之人；
    雖祥福公司亦同為告訴人民事求償之對象，就被告於案發時是否在執行業務具有
    相當之利害關係，故其負責人即證人乙○○所述不能遽以採信，然按被告無自證
    己罪之義務，如無積極證據證明被告確係以駕駛車輛作為業務之人，自不能僅因
    其所聲請之證人有偏頗之虞而為不利於被告之認定，要屬當然。本件被告稱案發
    時係借用公司車輛請假外出，縱無法證明為真，然依常情觀之，亦無法排除此可
    能性；而證人即臺北縣板橋市調解委員會委員黃淑琳，亦到庭證稱：「不記得是
    被告或被害人說他當天是在送貨」等語（參見本院九十三年三月十九日審判筆錄
    第四頁），雖被告當場並未否認，並配合聯絡負責人到場調解，然此或係因其駕
    駛公司車輛肇事之故，尚無法以此逕認被告有默認肇事當時確係在執行送貨業務
    之意，況縱被告當時確係在送貨，但若其平日之業務僅為操作ＣＮＣ，送貨僅係
    偶一為之而無持續性，揆諸前揭判例意旨，亦難認係從事業務之人。此外既無其
    他積極證據足資證明被告確係以駕駛車輛作為主要業務或附隨業務之人，即難認
    被告前揭過失係屬業務上之過失，從而公訴人認被告係犯刑法第二百八十四條第
    二項前段之業務過失傷害罪，尚有未恰，惟起訴之基本事實相同，本院自應依法
    變更起訴法條，併此敘明。復按被告於肇事後未被有偵查權之公務員或機關發覺
    其為犯嫌前，即與告訴人共同委託路人向警方報案而自首其犯行，進而接受裁判
    等節，業據告訴人於本院審理中陳述甚詳，並有臺北縣政府警察局海山分局交通
    分隊所製作之「偵辦交通事故案件涉嫌人是否自首調查表」一份在卷足憑，應依
    刑法第六十二條前段之規定減輕其刑。本院爰審酌被告並無前科，有臺灣高等法
    院被告全國前案紀錄表一份在卷可按，素行尚佳，其貿然跨越分向限制線超車，
    過失程度重大，被害人所受傷勢不輕，及被告犯罪後坦承犯行，態度尚稱良好，
    然迄未與告訴人達成和解，且以告訴人受有左側近端股骨粉碎性骨折之傷勢觀之
    ，被告於初期僅願賠償新臺幣十萬元，後雖增加至新臺幣三十萬元，然金額尚屬
    過低等一切情狀，量處如主文所示之刑，並諭知易科罰金之折算標準，以資懲儆
    。
據上論斷，應依刑事訴訟法第二百七十三條之一第一項、第二百九十九條第一項前段
、第三百條，刑法第二百八十四條第一項前段、第六十二條前段、第四十一條第一項
前段，罰金罰鍰提高標準條例第一條前段，第二條，判決如主文。
本案經檢察官丙○○到庭執行職務。
中      華      民      國    九十三    年      三      月    三十一    日
                                      臺灣板橋地方法院交通法庭
                                          法  官   張  紹  省
右正本證明與原本無異。
如不服本判決，應於判決送達後十日內，向本院提出上訴狀。
                                          書記官   周  雅  玲
中      華      民      國    九十三    年      三      月    三十一    日
附錄本案論罪科刑法條全文：
刑法第二百八十四條第一項：
因過失傷害人者，處六月以下有期徒刑、拘役或五百元以下罰金。致重傷者，處一年
以下有期徒刑、拘役或五百元下罰金。
